臺灣士林地方法院刑事判決　　　　　　　　　　　　　九十三年度訴字第三六一號
　　公　訴　人　臺灣士林地方法院檢察署檢察官
　　被　　　告　甲○○
右列被告因偽造文書等案件，經檢察官提起公訴（九十三年度偵緝字第三四四號），
本院於訊問被告後，被告為有罪之陳述，經合議庭裁定認應由受命法官獨任以簡式審
判程序審理，並判決如左：
    主  文
甲○○連續竊盜，處有期徒刑月，如易科罰金以佰元折算壹日。又行使偽造私文
書，足以生損害於公眾及他人，處有期徒刑月，如易科罰金以佰元折算壹日。如
附表編號一至七所示文書上偽造「牛建明」之署押共貳拾枚（含簽名捌枚及指印壹
拾伍枚）均沒收。應執行有期徒刑伍月，如易科罰金以佰元折算壹日。如附表編號
一至七所示文書上偽造「牛建明」之署押共貳拾枚（含簽名捌枚及指印壹拾伍枚）
均沒收。
    事  實
一、甲○○於民國九十一年十二月十九日下午一時四十分許，利用其在臺北市○○區
    ○○路二一號臺北市立南港高中國中部架設網路之機會，見該校國中部二○六教
    室無人在內，且教室門窗未上鎖，認有機可乘，竟基於意圖為自己不法所有之概
    括犯意，逕行進入該校國中部二○六教室內，連續以徒手方式竊取吳宛純所有之
    紫色皮夾一個（內有新臺幣一百元、健保卡一張）及李宜庭所有之咖啡色皮夾一
    個（內有新臺幣一千九百元、人民幣二百五十五元），得手後藏置在其自備之水
    藍色背包內，嗣因該校老師傅永星於巡邏校區時，發覺甲○○在二○六教室翻找
    學生書包，隨即報警處理而當場逮獲。詎甲○○因恐其竊盜犯行遭追訴處罰，為
    掩飾其真正身分以圖卸免刑責，竟另行基於偽造文書之犯意，冒用其兄「牛建明
    」之名義應訊，於九十一年十二月十九日下午三時許，在臺北市政府警察局南港
    分局玉成派出所，先在如附表編號一所示之逮捕通知書上偽造「牛建明」之署押
    共四枚（含簽名二枚、指印二枚），以表示其已收受該逮捕通知書之意思而偽造
    私文書，並交予該派出所員警而加以行使；復接續在如附表編號二至六所示之文
    書上，偽造「牛建明」之署押共十八枚（含簽名五枚、指印十三枚）；嗣其於同
    日晚間十時四十八分許，接受臺灣士林地方法院檢察署檢察官偵訊時，復接續在
    如附表編號七所示之訊問筆錄上，偽造「牛建明」之簽名署押一枚，致使牛建明
    本人受有刑事訴追之危險，並誤導犯罪偵查機關之辦案方向，損及刑事偵查之正
    確性，自足以生損害於牛建明本人及司法機關對於犯罪偵查之正確性。迄於九十
    二年一月十七日上午十時二十四分許，牛建明本人經臺灣士林地方法院檢察署檢
    察官傳喚到庭應訊時，陳明其未為前述竊盜犯行，而係遭人冒名，經警將上開指
    紋送內政部警政署刑事警察局鑑定結果，發現送鑑指紋與該局檔存「甲○○」指
    紋卡之十指指紋相符，始循線查悉上情。
二、案經臺北市政府警察局南港分局報告臺灣士林地方法院檢察署檢察官偵查起訴。
    理  由
一、右揭犯罪事實，業據被告甲○○迭於偵查及本院審理時自白不諱，並經證人李宜
    庭、吳宛純、傅永星及牛建明等人先後證述綦詳，並有贓物認領保管收據、贓物
    照片各二紙，如附表編號一至七所示之文書各一份，內政部警政署刑事警察局九
    十二年三月十九日刑紋字第○九二○○四四八五八號鑑驗書一份在卷可稽，被告
    自白之內容核與事實相符，堪予採信。本件事證明確，被告犯行洵堪認定，應依
    法論科。
二、查被告甲○○於前揭時、地，徒手行竊被害人吳宛純、李宜庭之皮夾，核其此部
    分所為，係犯刑法第三百二十條第一項之普通竊盜罪。被告先後二次竊盜犯行，
    時間緊接，方法相同，觸犯構成要件相同之罪名，顯係基於概括犯意而為之，為
    連續犯，應依刑法第五十六條之規定以一罪論，並加重其刑。又按刑法第二百十
    七條所稱之偽造署押，係指行為人冒用本人名義在文件上簽名或為民法第三條第
    三項所稱指印之類似簽名之行為。查被告冒用其胞兄「牛建明」之名義應訊，在
    如附表編號一所示之逮捕通知書（一式二聯）上偽造「牛建明」之簽名二枚，並
    按捺指印二枚，單從形式上觀察已足知悉其係表示由「牛建明」出具收受該逮捕
    通知書之證明，核與一般收據性質相同，應已具備私文書之性質，而非單純偽造
    署押，自應該當於偽造私文書之構成要件，其復將該逮捕通知書持以行使而交由
    前開派出所員警處理，顯然對於上開文書之內容有所主張，並足以生損害於牛建
    明本人及司法機關對於犯罪偵查之正確性，核其此部分所為，係犯刑法第二百十
    六條、第二百十條之行使偽造私文書罪（最高法院九十三年度台上字第一四五四
    號、九十年度台上字第六○五七號判決意旨可資參照）。而被告於如附表編號一
    所示之逮捕通知書上偽造「牛建明」署押之行為，係偽造私文書之階段行為，其
    偽造私文書後復持以行使，其偽造私文書之低度行為應為行使之高度行為所吸收
    ，均不另論罪。次查，被告為隱匿身分、規避刑責，冒用「牛建明」之名義應訊
    ，接續在如附表編號二至七所示之筆錄、文書上，偽造「牛建明」之簽名及指印
    多枚，皆足以生損害於牛建明本人、司法機關對於犯罪偵查之正確性，核其此部
    分所為，應係犯刑法第二百十七條第一項之偽造署押罪。至被告先後在如附表編
    號二至七所示之文書上，接續多次偽造「牛建明」簽名及按捺指印之行為，均係
    為免曝露其真正身分並圖卸刑責，核其行為之本質，顯係基於單一犯意所為之多
    次接續行為，侵害單一法益，應為接續犯而屬單純一罪。再者，被告基於同一冒
    名應訊之目的，接續在如附表編號一至七所示之文書上，偽造「牛建明」之簽名
    並按捺指印，再持以行使，客觀上應可評價為一行為，其以一行為同時觸犯偽造
    署押罪及行使偽造私文書罪，為想像競合犯，依刑法第五十五條之規定，應從較
    重之行使偽造私文書罪處斷。被告所犯前揭連續竊盜罪與行使偽造私文書罪之間
    ，犯意各別，罪名不同，應予分論併罰。爰審酌被告之品行、生活狀況、智識程
    度、及其擅自侵入教室行竊被害人財物，已侵害他人財產法益，且事後為圖卸責
    ，竟冒用他人名義應訊，誤導檢警單位之偵查方向，損及犯罪偵查之正確性，並
    使被害人牛建明受有刑事追訴之危險，惟所竊財物價值不高，況其所涉偽造文書
    部分之犯行，被害人牛建明已具狀表明願原諒被告，請求給予自新機會，暨其犯
    罪後坦承犯行，尚有悔意等一切情狀，分別量處如主文所示之刑，併諭知易科罰
    金之折算標準，並定其應執行之刑。末查，被告在如附表編號一至七所示之文書
    上，偽造「牛建明」之署押共二十三枚（含簽名八枚及指印十五枚），不問屬於
    犯人與否，均應依刑法第二百十九條之規定宣告沒收，併此敘明。
據上論斷，應依刑事訴訟法第二百七十三條之一第一項、第二百九十九條第一項前段
，刑法第五十六條、第三百二十條第一項、第二百十六條、第二百十條、第二百十七
條第一項、第五十五條、第五十一條第五款、第四十一條第一項、第二百十九條，罰
金罰鍰提高標準條例第一條前段、第二條，判決如主文。
本案經檢察官吳怡明到庭執行職務。
中　　　華　　　民　　　國　　九十三　　年　　　八　　　月　　 十三 　　日
                              臺灣士林地方法院刑事第一庭
　　                              法  官  陳  章  榮
右正本證明與原本無異。
如不服本判決，應於判決送達後十日內，向本院提出上訴狀。
                                  書記官  嚴  慧  萍
中　　　華　　　民　　　國　　九十三　　年　　　八　　　月　 　十七 　　日
附錄本案論罪科刑法條全文：
刑法第二百十條
  偽造、變造私文書，足以生損害於公眾或他人者，處五年以下有期徒刑。
刑法第二百十六條
  行使第二百十條至第二百十五條之文書者，依偽造、變造文書或登載不實事項或使
  登載不實事項之規定處斷。
刑法第二百十七條第一項
  偽造印章、印文或署押，足以生損害於公眾或他人者，處三年以下有期徒刑。
刑法第三百二十條第一項
  意圖為自己或第三人不法之所有，而竊取他人之動產者，為竊盜罪，處五年以下有
  期徒刑、拘役或五百元以下罰金。
附表：
┌───┬───────────┬─────────────┬─────┐
│編  號│  文  書  名  稱      │被告偽造之署押（含簽名及指│備  註    │
│      │                      │印）                      │          │
├───┼───────────┼─────────────┼─────┤
│  一  │臺北市政府警察局南港分│偽造「牛建明」之簽名二枚、│          │
│      │局逮捕通知書（含通知本│指印二枚。                │          │
│      │人聯及通知親友聯）    │                          │          │
│      │                      │                          │          │
├───┼───────────┼─────────────┼─────┤
│  二  │臺北市政府警察局南港分│偽造「牛建明」之簽名一枚、│          │
│      │局玉成派出所九十一年十│指印二枚。                │          │
│      │二月十九日警詢筆錄    │                          │          │
│      │                      │                          │          │
├───┼───────────┼─────────────┼─────┤
│  三  │臺北市政府警察局南港分│偽造「牛建明」之簽名一枚、│          │
│      │局玉成派出所被告權利告│指印一枚。                │          │
│      │知書                  │                          │          │
│      │                      │                          │          │
├───┼───────────┼─────────────┼─────┤
│  四  │夜間訊問同意書        │偽造「牛建明」之簽名一枚、│          │
│      │                      │指印一枚。                │          │
│      │                      │                          │          │
├───┼───────────┼─────────────┼─────┤
│  五  │粘貼「牛建明」口卡片之│偽造「牛建明」之簽名一枚、│          │
│      │白紙空白處            │指印一枚。                │          │
│      │                      │                          │          │
├───┼───────────┼─────────────┼─────┤
│  六  │粘貼贓物照片之白紙空白│偽造「牛建明」之簽名一枚、│          │
│      │處                    │指印八枚。                │          │
│      │                      │                          │          │
├───┼───────────┼─────────────┼─────┤
│  七  │臺灣士林地方法院檢察署│偽造「牛建明」之簽名一枚。│          │
│      │九十一年十二月十九日訊│                          │          │
│      │問筆錄                │                          │          │
│      │                      │                          │          │
└───┴───────────┴─────────────┴─────┘
